【裁判字號】    91,訴,974
【裁判日期】    920130
【裁判案由】    土地複丈
【裁判全文】
高雄高等行政法院裁定                              九十一年度訴字第九七四號
    原      告  甲○○
    訴訟代理人  丙○○
    被      告  嘉義縣水上地政事務所
    代  表  人  乙○○主任
右當事人間因土地複丈事件，原告不服嘉義縣政府中華民國九十一年九月六日九一府
秘訴字第七三八號訴願決定，提起行政訴訟，本院裁定如左：
    主  文
原告之訴駁回。
訴訟費用由原告負擔。
    理  由
一、按原告起訴不合程式或不備其他要件者，行政法院應以裁定駁回之，行政訴訟法
    第一百零七條第一項第十款定有明文。次按提起訴願，以有行政處分之存在為前
    提要件，所謂行政處分，依訴願法第三條第一項規定係指中央或地方機關就公法
    上具體事件所為之決定或其他公權力措施而對外直接發生法律效果之單方行政行
    為而言，至於地政機關所為再鑑界之測量行為，並非行政處分，原告自不得以行
    政爭訟方式，請求救濟，最高行政法院（改制前行政法院）五十一年判字第二二
    六號著有判例。
二、本件原告及訴外人劉邦桐等分別共有之嘉義縣大林鎮○○路段二九三地號土地，
    經台灣嘉義地方法院八十七年度訴字第五二０號民事判決分割後，劉邦桐就其分
    得部份大林鎮○○路段二九三之一一地號土地向嘉義縣大林地政事務所申請鑑界
    複丈，經該所派員辦理複丈後，劉邦桐對該所之鑑界結果有異議，遂向大林地政
    事務所申請再鑑界，經該所依地籍測量實施規則第二百二十一條之規定函報嘉義
    縣政府後，再由嘉義縣政府函囑被告派員於民國（下同）九十一年三月二十九日
    前往複丈，而原告對被告測量人員所為再鑑界行為不滿，乃當場向被告測量人員
    異議，被告測量人員向原告說明：「伊只負責測量嘉義縣大林鎮○○路二九三之
    一一地號土地之部分，不及法院判決之私設道路」等語，原告不服其說明，於九
    十一年四月二十六日對之提起訴願，經訴願機關以被告所為再鑑界行為，屬於機
    關內部之作業程序，且其再鑑界成果並未通知原告，對外既不發生效力，自非行
    政處分，乃從程序上決定訴願不受理。原告仍表不服，遂提起本件行政訴訟，主
    張略謂：本案被告以九十一年三月八日九一嘉上地二字第一八三七號函通知原告
    等，於九十一年三月二十九日至二九三之一一地號土地「實地會同領丈」，俟九
    十一年三月二十九日被告實地複丈後，當場變更其中三個土地界標，即新設三個
    土地界標並拔除原有土地界標，並當場告知原告等會同領丈之人，是被告如此之
    行政行為，依司法院釋字第四二三號解釋，自難謂非行政處分；又依前述行政程
    序法第一一０條第一項後段之規定，原處分之內容對原告已發生效力，原告既經
    被告通知會同領丈，並對複丈之結果當場表示異議及提起訴願，自難謂原處分尚
    未依法使原告知悉，致對原告而言非屬行政處分，而不得據以提起訴願，是訴願
    決定謂以：原處分於作成之事後，因只通知申請人劉邦桐，而只對申請人一人發
    生行政處分之效力，對其他關係人並非行政處分也不生行政處分之效力，而推定
    原處分為非行政處分，僅屬行政機關之內部行政作業而已，應屬誤解，而且也不
    合邏輯云云。惟按本件被告所屬測量人員所為前述再鑑界之測量行為，揆諸前揭
    法條之規定及最高行政法院判例之意旨，並非行政處分，原告即不得對之提起訴
    願，從而，訴願機關從程序上為訴願不受理之決定，洵無不合。原告須提起本件
    訴訟，請求撤銷訴願決定及原處分，即屬不備起訴要件，顯非合法，應予駁回。
三、又依程序不合，實體不究之原則，原告之訴，既經本院以程序不合法，予以駁回
    ，其實體上之主張，自無庸再予審究，併此敘明。
四、依行政訴訟法第一百零七條第一項第十款、第一百零四條、民事訴訟法第九十五
    條、第七十八條，裁定如主文。
中      華      民      國    九十二    年      一      月      三十    日
                                高雄高等行政法院第二庭
                                            審判長法官  呂佳徵
                                            法      官  蘇秋津
                                            法      官  林勇奮
右為正本係照原本作成。
如不服本裁定，應於裁定送達後十日內以書狀敘明理由，經本院向最高行政法院提出
抗告（須按對造人數附具繕本）；並應預繳送達用掛號郵票六份（每份三十四元）。
中      華      民      國    九十二    年      一      月      三十    日
                                            法院書記官   黃玉幸


司法院資訊處製作；財團法人民間司法改革基金會備份。
